臺灣士林地方法院刑事裁定
110年度單禁沒字第261號
聲  請  人  臺灣士林地方檢察署檢察官
被      告  呂建良



上列聲請人因被告違反毒品危害防制條例案件（110 年度毒偵緝
字第44號），聲請宣告沒收（110 年度聲沒字第236 號），本院
裁定如下：
    主  文
扣案之第二級毒品甲基安非他命壹包（含外包裝袋壹只，驗餘淨
重陸點零參陸壹公克）沒收銷燬。
其餘聲請駁回。 
    理  由
一、聲請意旨略以：被告呂建良基於施用第二級毒品甲基安非他
    命之犯意，於民國109 年7 月28日下午3 時許，在新北市中
    和區中和路某麥當勞速食餐廳廁所內，以將甲基安非他命置
    於玻璃球內燒烤吸食煙霧之方式，施用第二級毒品甲基安非
    他命1 次。嗣於同年月29日晚上10時55分許，騎乘車牌號碼
    000-000號普通重型機車行經臺北市大同區延平北路2 段與
    民權西路交岔口時，因形跡可疑，為警攔檢盤查，當場扣得
    第二級毒品甲基安非他命1 包（驗餘淨重6.0361公克）及含
    有4-甲基甲基卡西酮毒品咖啡包1 包（驗餘淨重0.4288公克
    ），並經其同意採集尿液送驗，結果呈安非他命、甲基安非
    他命陽性反應，始悉上情。被告上開施用第二級毒品犯行，
    經依本院以109 年度毒聲字第80號裁定送觀察、勒戒後，認
    有繼續施用毒品傾向，復依本院以110 年度毒聲字第232號
    裁定令入戒治處所施以強制戒治，期間為6 個月以上，至無
    繼續強制戒治之必要為止，現強制戒治期間已逾6個月，經
    戒治處所評定無繼續強制戒治必要，並於110 年10月7 日釋
    放出所並經臺灣士林地方檢察署檢察官以110 年度戒毒偵字
    第47號為不起訴處分確定在案。惟扣案之第二級毒品甲基安
    非他命1 包及含有4-甲基甲基卡西酮毒品咖啡包1包，因屬
    違禁物，有交通部民用航空局航空醫務中心109 年8 月12日
    航藥鑑字第0000000號毒品鑑定書1 份在卷可稽，爰依毒品
    危害防制條例第18條第1 項前段、刑法第38條第1 項（聲請
    書誤載為刑法第38條第1 項第1 款、第2 項)、第40條第2 
    項之規定，聲請裁定宣告沒收銷燬等語。
二、按違禁物或專科沒收之物得單獨宣告沒收，刑法第38條第1
    項、第40條第2 項分別定有明文；再查獲之第一、二級毒品
    及專供製造或施用第一、二級毒品之器具，不問屬於犯罪行
    為人與否，均沒收銷燬之，毒品危害防制條例第18條第1 項
    亦有明定。而毒品危害防制條例第18條第1 項之規定，得諭
    知沒收並銷燬者，以查獲之毒品及專供製造或施用毒品之器
    具為限，並不及於毒品之包裝袋、吸食器及分裝匙等工具，
    然若毒品本身已經微量附著器具內，無從析離，該器具自應
    隨同毒品一併沒收銷燬（最高法院94年度台上字第6213號判
    決意旨參照）。另按毒品危害防制條例第18 條第1項後段規
    定查獲之第三級、第四級毒品，無正當理由而擅自持有者，
    沒入銷燬之；此應沒入銷燬之毒品，專指查獲施用或持有（
    未成罪）之第三、四級毒品而言；倘屬同條例相關法條明文
    規定處罰之犯罪行為，即非該條例應依行政程序沒入銷燬之
    範圍；再同條例對於查獲之製造、運輸、販賣、意圖販賣而
    持有、以非法方法使人施用、引誘他人施用及轉讓、持有一
    定數量以上第三級、第四級毒品之沒收，並無特別規定，如
    其行為已構成犯罪，則該毒品即屬不受法律保護之違禁物，
    應回歸刑法之適用（最高法院99年度台上字第2733號、第37
    33號判決意旨參照）。準此，查獲之第三級、第四級毒品，
    非必屬違禁物，仍應視是否屬於行為已構成犯罪而論，否則
    尚應回歸行政秩序罰，由行政機關予以沒入銷燬。
三、經查
　㈠被告呂建良前因違反毒品危害防制條例案件，業經臺灣士林
    地方檢察署檢察官以110 年度戒毒偵字第47號為不起訴處分
    確定在案，此有臺灣高等法院被告前案紀錄表在卷可憑。而
    扣案之黃色透明結晶1 包（淨重0.4290公克、驗餘淨重0.42
    88公克）、黃色粉末1 包（淨重6.0840公克、驗餘淨重6.03
    61公克），經送交通部民用航空局航空醫務中心以氣相層析
    質譜儀（GC／MS）法檢驗，分別檢出含有第二級毒品甲基安
    非他命、第三級毒品4-甲基甲基卡西酮成分，有該中心109 
    年8 月12日航藥鑑字第0000000號毒品鑑定書1 份附卷可證
    （見臺灣士林地方檢察署109 年度毒偵字第1447號卷第86頁
    ），足認確屬違禁物無訛，是聲請意旨就上開扣案之第二級
    毒品甲基安非命1 包聲請單獨宣告沒收銷燬，揆諸前揭說明
    ，洵無不合，應予准許；又盛裝上開甲基安非他命之包裝袋
    ，因含甲基安非他命難以析離，應視為查獲之毒品，併予宣
    告沒收銷燬；至上開毒品因鑑驗耗用部分，既已滅失，自毋
    庸為沒收銷燬或沒收之諭知，附此敘明。
  ㈡聲請人另以扣案含有4-甲基甲基卡西酮毒品咖啡包1 包，亦
    屬違禁物，聲請依前開規定宣告沒收銷燬云云，惟查，被告
    持有上開含第三級毒品4-甲基甲基卡西酮成分毒品咖啡包1 
    包，純質淨重未達20公克以上，為法所不罰之行為，揆諸前
    開規定，本件扣案之含有第三級毒品4-甲基甲基卡西酮成分
    毒品咖啡包1 包，應由查獲機關依行政程序逕予沒入銷燬，
    無庸聲請法院單獨宣告沒收。從而，聲請人聲請就上開毒品
    咖啡包1 包宣告沒收，於法不合，應予駁回。
四、依刑事訴訟法第455 條之36第1項、第2 項，毒品危害防制
    條例第18條第1 項，刑法第40條第2 項，裁定如主文。
中　　華　　民　　國　　110 　年　　12　　月　　6 　　日
    　　　　　　　刑事第四庭　　法  官  錢衍蓁
以上正本證明與原本無異。
因疫情而遲誤不變期間，得向法院聲請回復原狀。
如不服本裁定應於送達後5日內向本院提出抗告狀。
                                書記官  周佳誼
中　　華　　民　　國　　110 　年　　12　　月　　6 　　日